臺灣高等法院刑事判決
109年度上訴字第338號
上  訴  人  
即  被  告  曾保鈞


指定辯護人  本院公設辯護人王永炫
上列上訴人即被告因公共危險等案件，不服臺灣士林地方法院10
8年度訴字第191號，中華民國108年11月26日第一審判決（起訴
案號：臺灣士林地方檢察署107年度偵字第18628號），提起上訴
，本院判決如下：
    主  文
上訴駁回。
    事  實
一、曾保鈞於民國107年11月20日下午1時52分許前之某日某時許
    ，在臺北市○○區○○○○○○○○街00巷0弄0號住處，使用砂輪機將
    報廢腳踏車切割為前段、中段、後段（下分稱A腳踏車前段
    、中段、後段），於107年11月20日下午1時52分許，騎乘B
    腳踏車載運已切割完畢之A腳踏車中段，自其大興街住處出
    門，沿大興街轉大業路，再由大業路轉至中央北路4段與一
    心路口（北投機廠）之農心便橋上，其明知捷運列車軌道係
    供捷運列車往來之大眾運輸設備，不得以任何危害捷運列車
    行駛安全之方式使列車產生危險，且知悉將A腳踏車中段扔
    擲至列車軌道，恐使捷運列車行駛之際，車輪碾壓軌面上之
    A腳踏車中段，車輪與軌面產生間隙，造成車身跳動搖晃因
    而出軌、傾覆之虞，並因此造成捷運列車或設備損壞，竟仍
    基於以扔擲A腳踏車中段至列車軌道之方法，致生列車往來
    危險以毀損列車之犯意，於同日下午2時5分許將A腳踏車中
    段自農心便橋上扔擲在臺北市大眾運輸之淡水信義捷運線往
    淡水方向（起訴書誤載為往北投方向，應予更正）之復興崗
    捷運站與忠義捷運站間軌道上，使捷運列車行經該處，因有
    車輪碾壓軌面上之A腳踏車中段，車輪與軌面產生間隙，造
    成車身跳動搖晃發生列車出軌、傾覆之可能，致生捷運列車
    往來之危險。適臺北大眾捷運1502號列車行經該處，因輾壓
    A腳踏車中段，致令該列車車廂下方集電器保險絲盒燒燬損
    壞而跳電，使列車停駛，致生列車往來之危險及臺北大眾捷
    運股份有限公司之損害，然幸未出軌、翻覆。嗣於翌日凌晨
    2時50分許，經檢修人員巡邏捷運軌道，發現軌道旁散落A腳
    踏車中段而報警處理，始悉上情。
二、案經臺北大眾捷運股份有限公司（下稱臺北捷運公司）訴由
    臺北市政府警察局北投分局（下稱北投分局）報告臺灣士林
    地方檢察署（下稱士林地檢署）檢察官偵查起訴。
    理  由
一、證據能力之說明
  ㈠被告於警詢之供述
    按被告之自白，非出於強暴、脅迫、利誘、詐欺、違法羈押
    或其他不正方法，且與事實相符者，得為證據，刑事訴訟法
    第156條第1項定有明文。此項證據能力之限制，係以被告之
    自白必須出於其自由意志之發動，用以確保自白之真實性。
    而所謂非任意性之自白，係指實施刑事訴訟之公務員以強暴
    、脅迫、詐欺、利誘、疲勞訊問、違法羈押或其他不正方法
    取得之自白而言，此等不正方法必須所實施之方法對於被告
    或共同被告足以產生自由意志之壓制而造成違反意願之效果
    者，始足當之（最高法院99年度台上字第2210號判決意旨參
    照）。被告曾保鈞對於其於警詢供述之證據能力，於原審及
    本院審理時均表示無意見，且出於其自由意志所言（見原審
    訴字卷第46、279頁、本院卷第214頁），復查無警員於警詢
    時有對被告施以脅迫、利誘等不正方法取供情事，再經本院
    與其他補強證據相互勾稽，可認被告於警詢時所為之供述與
    事實相符（詳下述），依刑事訴訟法第156條第1項規定，其
    於警詢之供述有證據能力。原審辯護人雖為被告主張：依被
    告之記憶，其警詢筆錄當非107年12月5日所製作，且警詢內
    容與筆錄記載有所不同云云（見原審訴字卷第127頁）。惟
    北投分局警員於107年12月5日持原審法院核發之搜索票，前
    往被告位在大興街住處執行搜索，當場扣得A腳踏車後段及
    砂輪機，並拘提被告等情，有士林地檢署檢察官拘票、臺北
    市政府警察局搜索扣押筆錄、扣押物品目錄表及搜索錄影檔
    案光碟附卷可憑（見偵卷第33頁、第39頁至第41頁、證物袋
    ），並經原審當庭勘驗搜索錄影檔案光碟，有原審勘驗筆錄
    及附件一、二在卷足佐（見原審訴字卷第187至225頁），被
    告於同日製作警詢筆錄後隨即解送士林地檢署，並於同日經
    檢察官訊問後限制住居等情，有北投分局刑事案件報告書、
    訊問筆錄附卷可參（見偵卷第3至11、99至105頁），又被告
    於當日警詢筆錄內容與同日檢察官訊問時所供述之內容大致
    相符，且被告迄未指出該警詢筆錄何處記載非依其供述而製
    作，參以證人即北投分局關渡派出所承辦警員蘇心騁亦證稱
    ：107年12月5日至被告住處執行搜索後，將被告逮捕帶返派
    出所製作警詢筆錄等語（見原審訴字卷第254至256頁），是
    辯護人上開所指，顯屬無據。
  ㈡路口監視錄影擷圖部分
    按以錄影設備拍攝之照片或影像，係依機器之功能，攝錄實
    物形貌而形成，非屬人類意思表達之言詞或書面陳述，不在
    傳聞證據之範疇，其有無證據能力，與一般物證相同，視取
    得證據之合法性及有無依法踐行證據之調查程序而定，至於
    該影像是否堪以採信，即其證明力如何，則屬事實審法院採
    證認事之職權（最高法院105年度台上字第687號判決意旨參
    照）。觀之卷附路口監視錄影擷圖（見偵卷第139至152 頁
    ），其左上方均明確顯示監視器編號、監視器設置位置、日
    期、時間，足認該擷圖為錄影機器設備攝錄而成；另證人蘇
    心騁於原審審理時結證稱：偵卷第139頁至第152頁路口監視
    器錄影畫面擷圖為我製作，製作時並未更動圖片上左上方監
    視錄影所顯示之時間及地點等語（見原審訴字卷第270頁）
    ，尚無證據證明路口監視錄影擷圖經偽造、變造，應屬真實
    ，且與證明本案待證事實有關連，並經原審及本院審理時依
    法踐行證據調查之調查程序（見原審訴字卷第273頁、本院
    卷第211至213頁），具有證據能力。被告主張卷附監視錄影
    翻拍照片之時間、地點與事實不符云云，並不足採。至原審
    辯護人雖主張大興街24巷口與監視錄影擷圖不符云云（見原
    審訴字卷第129頁），然證人蘇心騁於原審結證稱：偵卷第2
    25頁標記時間為11月20日下午1時52分43秒大興街24巷口的
    監視器是架設在大興街跟24巷口交接處，攝向是朝大業路，
    偵卷第139頁編號1照片的監視器架設在大興街24巷口，照片
    上的人所在是大興街，橫的是大業路，被證2-4照片中，直
    的是大興街24巷口，橫的是大興街，這是大興街與大興街24
    巷口，拍攝角度是在大興街24巷往前拍大興街，兩張照片監
    視器位置不同，拍出來的地點也不同，（原審）辯護人所提
    出之照片與我所擷圖的大興街24巷口並非同條路等語（見原
    審訴字卷第262、263頁），是不同架設位置及拍攝方向所擷
    取之監視錄影路口照片或有不同，自不足憑此認定路口監視
    錄影擷圖非屬真實。
  ㈢扣案之A腳踏車中段、前段及本案搜索而得之A腳踏車後段、
    砂輪機部分
　　按可為證據或得沒收之物，得扣押之，刑事訴訟法第133 條
    第1項定有明文。查證人蘇心騁於原審審理中結證稱：A腳踏
    車中段係被丟至捷運橋下，前段則是臺北捷運公司報案後，
    我去農心便橋巡邏時發現，一併扣回來，A腳踏車中段是指
    腳踏板及坐墊處，於107年11月21日早上7時許接獲臺北捷運
    公司轉報後，到農心便橋旁，當時臺北捷運公司人員已先將
    A腳踏車中段拾起放在旁邊，由鑑識小隊拍照採證後，A腳踏
    車中段先讓鑑識小隊帶回偵查隊存放，當日做完筆錄後，我
    們下午又接獲報案說在捷運列車行經北投站時，遭人以BB彈
    射擊，因該區段非我們管轄，後來移交給長安派出所處理，
    移交後我騎著巡邏車沿大業路527巷上農心便橋要回來時，
    發現A腳踏車前段被丟置在農心便橋上，也就是前輪、龍頭
    及籃子部分，因為早上才報案腳踏車被丟下橋下的事，當下
    便先扣回派出所，107年12月5日我們在被告家中扣得A腳踏
    車後段，拿回去跟A腳踏車中段、前段拼湊，發現確實吻合
    ，確定為同臺腳踏車時，我們才寫在同一扣押物品目錄表等
    語（見原審訴字卷第252至255頁），又北投分局警員於107
    年12月5日持原審法院核發之搜索票，在被告位於大興街住
    處執行搜索，當場扣得A腳踏車後段及砂輪機等情，有臺北
    市政府警察局搜索扣押筆錄、扣押物品目錄表及搜索錄影檔
    案光碟在卷可憑（見偵卷第39至41頁、證物袋），並經原審
    當庭勘驗搜索錄影檔案光碟製成勘驗筆錄，有原審勘驗筆錄
    及附件一、二在卷足佐（見原審訴字卷第187至225頁），A
    腳踏車前段、中段既各係由警員在農心便橋上發現，及臺北
    捷運公司於案發地點軌道旁查獲而提出，A腳踏車後段及砂
    輪機則為警員執行搜索而查得，均屬可為證據之物，經警依
    法扣押該證物，自合乎上開規定，警員漏未在扣押物品目錄
    表中載明A 腳踏車前段、中段查扣之地點及時間，雖非無製
    作上瑕疵，然無礙A腳踏車前段、中段、後段及砂輪機係合
    法取得而得為本案證據之本質，是扣案A腳踏車前段、中段
    、後段及砂輪機均有證據能力。至被告辯稱：扣押物品目錄
    表上僅有其簽名，並無按捺指印，我在派出所簽名的地方都
    有蓋手印，這些是造假的文件云云（見原審訴字卷第102頁
    ）。惟證人蘇心騁於原審時結證稱：當天沒有叫被告在搜索
    扣押筆錄及扣押物品目錄表蓋指印，只有叫他簽名而已等語
    （見原審訴字卷第264頁），且警員於107年12月5日前往被
    告大興街住處當場製作搜索筆錄後，隨即請被告簽名，亦無
    被告所稱按捺指印之情，有原審勘驗筆錄附件二圖13至15在
    卷可證（見原審訴字卷第215、217頁），是被告辯稱所有文
    件均經簽名、捺印，該扣押物品目錄表未有其捺印，係經造
    假一節，與本案之事證不符，難認可採。
  ㈣檢察官拘票及原審法院搜索票之核發部分
　　又本件係承辦員警依臺北捷運公司提供之監視器畫面，由掉
    落物品之時間前後察看從農心便橋下來之人，發現有被告，
    再調閱時間往前推的監視器，看到有個人騎腳踏車載東西，
    東西掉下去後，再比對農心便橋出入的人，始確認為被告之
    查獲經過，業據證人即承辦員警蘇心騁於原審中證述明確（
    見原審訴字卷第266頁），是承辦之司法警察依據前開事證
    ，認被告涉嫌本件公共危險案件，自需調查詢問，方能釐清
    ，報請檢察官依刑事訴訟法第76條之規定核發拘票；及向原
    審法院聲請核發搜索票，聲請搜索被告身體及其大興街24巷
    4弄6號住所，以利發現涉嫌公共危險、毀損等案件之證物，
    有士林地檢署檢察官拘票及原審法院搜索票在卷可按（見偵
    卷第33、37頁），自無違法不當之處，被告上訴意旨泛稱地
    檢署及法院均未解釋拘票與搜索票同時核發之理由、依據云
    云，要非可採。
  ㈤本案下列所引之其餘供述證據，檢察官、被告及其辯護人於 
    原審或本院依法調查上開證據之過程中，均已明瞭其內容而
    足以判斷有無刑事訴訟法第159條第1項不得為證據之情事，
    而於本院準備程序及本案言詞辯論程序就相關事證之證據能
    力均未聲明異議，本院審酌該等證據作成時之情況，並無違
    法取證或其他瑕疵，認為適於作為本案認定事實之依據，該
    等供述證據自得為本案之證據使用；其餘引用之非供述證據
    ，均與本案犯罪待證事實具有證據關聯性，且無證據證明有
    何違法取證之情事，並經本院於審理期日依法踐行調查證據
    程序，亦得為本案之證據使用。
二、認定犯罪事實所憑之證據及理由
　　訊據被告固坦認使用砂輪機將A腳踏車切割為前段、中段、
    後段，於107年11月20日下午1時52分許，騎乘B腳踏車載運
    已切割完畢之A腳踏車中段自大興街住處出門，沿大興街轉
    大業路，再由大業路轉至中央北路4段與一心路口（北投機
    廠）之農心便橋，於同日下午2時5分許騎乘B腳踏車出現在
    中央北路4段時，A腳踏車中段已不在B腳踏車上等情，然矢
    口否認有何妨害舟車行駛安全及毀損等犯行，辯稱：未自農
    心便橋上將A 腳踏車中段扔擲在捷運軌道上云云。惟查：
  ㈠被告於107年11月20日下午1時52分許，騎乘B腳踏車載運已切
    割之A腳踏車中段，自其大興街住處出門，沿大興街轉大業
    路，再由大業路轉至中央北路4段與一心路口，而A腳踏車中
    段於同日下午2時5分3秒，自高處掉落在捷運往淡水方向之
    復興崗捷運站與忠義捷運站間軌道，於同日下午2時5分27秒
    時，捷運列車1502號往淡水方向行經捷運往淡水方向之復興
    崗捷運站與忠義捷運站間，因碾壓A腳踏車中段造成集電器
    保險盒燒燬致軌道斷電一情，業經證人即臺北捷運公司人員
    范維展於警詢、偵查及原審審理中證述在卷（見偵卷第77至
    80、249至253頁、原審訴字卷第83至101頁），並有路口監
    視錄影擷圖、忠義捷運站監視器擷圖、A腳踏車中段殘骸照
    片、現場照片、設備遭毀損求償處理作業流程檢核報告、集
    電器設備毀損照片、故障/ 檢查報告單、軌道散落A腳踏車
    中段照片（見偵卷第83至91、139至142、143、145、263至2
    68、272至276、293至295頁）等在卷可稽，此部分之事實，
    首堪認定。
　㈡被告於警詢中供稱：捷運軌道上尋獲之A腳踏車中段是其所有
    ，當天把它載到大業路527巷，A腳踏車中段是在家中使用砂
    輪機切割等語（見偵卷第22頁、第23頁）；於偵查中供稱：
    A腳踏車前段、中段、後段均為我的，於107年11月20日下午
    1時30分至2時許，我有騎B腳踏車載運A腳踏車中段至大業路
    527巷及農機便道，就是捷運站過去的小路那邊，A腳踏車中
    段是用扣案砂輪機切割，監視器畫面中載腳踏車的人就是我
    本人沒錯，後載物品就是A腳踏車中段等語（見偵卷第101頁
    ），而依路口監視器錄影顯示：當日下午1時52分43秒時，
    被告騎乘B腳踏車載運A腳踏車中段出現在大興街24巷，於同
    日下午1時52分49秒即至大業路，於同日下午1時52分54秒、
    55分43秒、56分26秒出現在大業路384號、522 巷、527巷，
    於同日下午1時58分15秒即駛至大業路與中央北路2段257巷
    口，期間均可見A腳踏車中段仍在被告騎駛之B腳踏車後置物
    架，然於同日下午2時5分38秒時，被告騎乘B腳踏車出現在
    中央北路4段202號時，A腳踏車中段已不在B腳踏車後置物架
    ，有路口監視器錄影擷圖在卷可憑（見偵卷第139至142、14
    5頁），堪認被告應於同日下午1時58分15秒至下午2時5分38
    秒間之某時點，在大業路527巷與中央北路2段257巷口至中
    央北路4段202號間之某路段，將A腳踏車中段卸下明甚。
  ㈢被告於原審時供稱：我將A腳踏車中段載出那天，從大興街住
    處右轉大業路，沿大業路先上橋到中央北路，沿著中央北路
    到豐年路等語（見原審卷第40頁），堪認被告確實自農心便
    橋大業路端上橋後，由該便橋中央北路端下橋至中央北路。
    稽之證人蘇心騁於原審審理中結證稱：我們會鎖定被告這個
    人是因為臺北捷運公司有提供我們監視器畫面，我們從掉落
    物品的時間前後察看從農心便橋下來的人，有看到被告下來
    ，再調閱時間往前推的監視器，看到有個人騎腳踏車載東西
    ，東西掉下去後，再比對農心便橋出入的人，才確認是被告
    等語（見原審訴字卷第266頁），又A腳踏車中段於同日下午
    2時5分3秒時，自高處掉落在捷運往淡水方向之復興崗捷運
    站與忠義捷運站間軌道一情，有忠義捷運站監視器擷圖附卷
    足稽（見偵卷第143頁），被告於同日下午2時5分38秒隨即
    騎乘B 腳踏車出現在中央北路4段202號，有路口監視錄影擷
    圖在卷可參（見偵卷第145頁上方照片），而農心便橋A 腳
    踏車掉落處與被告上開出現之中央北路4段202號相距94公尺
    ，有北投分局108年9月23日北市警投分刑字第1083033530號
    函附資料在卷可參（見原審訴字卷第229、231頁），A腳踏
    車中段掉落在案發現場軌道上與被告出現在中央北路段之時
    間，僅相隔35秒，2者時間甚為接近，復依被告自承由大業
    路端上農心便橋，再由中央北路端下農心便橋之行進路徑，
    堪認被告應係於同日下午2時5分3秒在農心便橋將A腳踏車中
    段扔擲至捷運軌道後，隨即騎乘B腳踏車自農心便橋中央北
    路端下橋，往中央北路4段方向離開。況參以農心便橋之護
    欄高度，於案發時約有190公分高，有護欄量測照片可佐（
    見原審卷第57頁），當足以排除A腳踏車中段因置放在橋邊
    ，而自然墜落捷運軌道之可能性，而以人為舉起朝捷運軌道
    拋擲較屬可能，是被告辯稱：A腳踏車中段掉落捷運軌道非
    其所為云云，要難採信。
  ㈣被告又辯稱：當日我沿大業路走，本來是順向，後來左轉到
    對面人行道，到捷運機廠那條，我彎進去到土地公廟，因為
    找不到收腳踏車的人，先將A腳踏車中段丟在路邊，然後去
    靠近關渡的另間土地公廟，也找不到人就離開，之後上橋到
    中央北路云云（見原審訴字卷第40頁）。然被告初於警詢時
    供稱：我先去回收場問是否要回收腳踏車，但價格不好，我
    聽說大業路527巷內土地公廟（大業路527巷161弄12號）內
    有流浪漢在回收，我想把該腳踏車給他，丟在大業路527巷
    路邊，我再去大業路527巷內土地公廟看那個流浪漢在不在
    ，就上農心便橋往中央北路4段接同路3段往我家方向騎車離
    開，A腳踏車中段我當天載至大業路527巷內丟棄等語（見偵
    卷第21至22頁）；繼之於107年12月5日檢察官訊問時供稱：
    我載腳踏車中段去十信工商附近的資源回收場，我問了裡面
    的人價格不好，因我認識一位在做資源回收的流浪漢，是在
    捷運機廠附近的土地公廟，我去看他是否在那邊，因為他不
    在，我往關渡方向走，我本來要把A腳踏車中段給他回收，
    但他不在，我不可能放在廟裡，我到後面沒有房子的地方，
    先將A腳踏車中段放在路旁，不要去妨礙別人，就是放在要
    上橋的前約500公尺草地，後來我騎著腳踏車去找他等語（
    見偵卷第101頁）；嗣於108年3月27日檢察官訊問時，復改
    供稱：我是要把A腳踏車中段拿去捷運機廠附近土地公廟，
    那裡有人在收回收，可是他人不在，我說A腳踏車中段要放
    在那裡，廟裡的人說那裡是公共場所，腳踏車放在那裡佔空
    間，我拿著A腳踏車中段沿路往捷運機廠方向找，旁邊有幾
    間住家及釣魚場，我去釣魚場看撿回收的有沒有在那邊撿回
    收，最後我將A腳踏車中段放在捷運機廠的路邊等語（見偵
    卷第253頁），於原審則供稱：我沿著大業路走，本來是順
    向，後來左轉到對面人行道，到捷運機廠那條，我彎進去到
    土地公廟，因為找不到人，先將A腳踏車中段丟在路邊，然
    後去靠近關渡的另間土地公廟，也找不到人就離開，先上橋
    到中央北路云云（見原審訴字卷第40頁），被告關於當日將
    A腳踏車中段載出後所行經路線、丟置A腳踏車中段之時間、
    位置等各節，前後有所不一，已難信屬實。再者，被告於10
    7年11月20日下午1時55分43秒，自大業路525巷出發，沿大
    業路527巷直行後轉入農心便橋，再於同日下午2時5分43秒
    至中央北路4段202號，僅花費10分鐘，而警員於108年1月17
    日模擬被告於案發當日行經之路線，先後於108年1月17日上
    午11時27分3秒、12時4分4秒騎乘腳踏車，實際測試自大業
    路525巷出發，沿大業路527巷直行轉農心便橋，再於上午11
    時40分14秒、12時16分33秒至中央北路4段202號，各計花費
    13分3秒、12分19秒，有北投分局關渡派出所檢附之附件一
    至三在卷可參（見偵卷第225至241頁），被告行駛上開路段
    耗時較警員實際測試之時間短，可認被告騎乘B腳踏車行經
    上開路段，實無從再繞至他處或尋訪他人。況被告於107年1
    1月20日下午1時58分15秒，出現大業路與中央北路2段257巷
    口時，尚可見A腳踏車中段在其所騎駛之B腳踏車後置物架，
    而於同日下午2時5分38秒時，被告騎駛B腳踏車出現在中央
    北路4段202號之際，A腳踏車中段卻已不在B腳踏車後置物架
    ，業見前述，其間僅相隔6分23秒；而警員依照上開相同路
    徑實地測試，尚且費時9分41秒、9分51秒，有北投分局關渡
    派出所檢附之附件一至三在卷可參（見偵卷第225至241頁）
    ，警員以上開路徑未繞路進行實地測試，猶需費時9分許，
    而被告僅花費短短6分23秒，被告前揭所辯行駛上開路段仍
    可繞至他處、尋人，或將A腳踏車中段棄置路旁後由他人拾
    起，他人再將之輾轉載運至農心便橋上扔擲，客觀上均無法
    於6分多鐘內完成，是被告上開所辯，應屬卸責之詞，要無
    可採。 
  ㈤按損壞軌道致生火車往來之危險，即成立刑法第184條第1項
    之既遂罪，如損壞未遂或損壞既遂而未致發生危險者，依同
    條第5項規定，應論以第1項之未遂罪；又刑法第184條第1 
    項之往來危險罪，區別其既未遂之標準，在於是否致生火車
    、電車或其他供水、陸、空公眾運輸之舟、車、航空機往來
    之危險，至於因而致舟車等傾覆或破壞者，則屬同條第2 項
    加重結果犯之問題，不得作為判斷同條第1項犯罪既未遂的
    標準（司法院院字第1233號解釋、最高法院63年台上字第68
    7號判例意旨參照）。次按刑事法就「危險犯」之規定，有
    「具體危險犯」與「抽象危險犯」之分，兩者之含義及判斷
    標準均異。「具體危險犯」中之具體危險，使法益侵害之可
    能具體地達到現實化之程度，此種危險屬於構成要件之內容
    ，需行為具有發生侵害結果之可能性（危險之結果），始足
    當之。因屬於構成要件事實，具體危險是否存在，需要加以
    證明與確認，不能以某種程度的假定或抽象為已足，對具體
    危險之證明和判斷，事實審法院應以行為當時之各種具體情
    況以及已經判明的因果關係為根據，用以認定行為是否具有
    發生侵害法益的可能性。是具體危險犯中之具體危險，是「
    作為結果的危險」，學理上稱為「司法認定之危險」。一般
    而言，具體危險犯在刑法分則中以諸如「危害公共安全」、
    「足以發生…危險」、「引起…危險」等字樣明示之。而「抽
    象危險犯」是指行為本身含有侵害法益之可能性而被禁止之
    態樣，重視行為本身之危險性。此種抽象危險不屬於構成要
    件之內容，只要認定事先預定之某種行為具有可罰的實質違
    法根據（如有害於公共安全），不問事實上是否果發生危險
    ，凡一有該行為，罪即成立，亦即只要證明行為存在，而危
    險不是想像的或臆斷的（迷信犯），即可認有抽象危險，該
    當構成要件的行為具備可罰的實質違法性。乃立法者所擬制
    或立法上推定的危險，其危險及程度是立法者之判斷。抽象
    的危險在重視行為本身的危險性，是抽象危險犯中之抽象危
    險，是「行為的危險」，學理上稱為「立法上推定之危險」
    。雖抽象危險是立法上推定之危險，但對抽象危險是否存在
    之判斷仍有必要，即以行為本身之一般情況或一般之社會生
    活經驗為根據，判斷行為是否存在抽象的危險（具有發生侵
    害結果的危險），始能確定有無立法者推定之危險。刑法第
    184條第1項公共危險罪，係以「致生往來之危險」為其客觀
    構成要件，屬「具體危險犯」而非「抽象危險犯」，故就是
    否該當本罪需有積極之事證，證明具體危險之事實，而非僅
    以籠統之抽象危險理論，即可以該罪相繩（最高法院102年
    度台上字第3977號判決意旨參照）。查證人范維展於偵查中
    證稱：當下是有人回報經過該區段，列車發生跳電，列車當
    下有停下，司機員回報列車有跳電，但經過司機員人為手動
    重置後恢復正常，就繼續行駛至淡水站，從淡水站回機廠檢
    查，當時不知道什麼原因造成跳電，檢查後發現車下有多次
    經過異物磨擦的痕跡，所以當天在列車沒有行駛的時間去巡
    視軌道，後來才知道A腳踏車支架被列車撞開，車子原本沒
    異樣，經過異物才會造成跳電，腳踏車是金屬，捷運是吃電
    ，經過通電的材質會短路，因為安全疑慮，集電器的保險絲
    會燒掉，那個位置無法吃電，列車會馬上停止動作，事後車
    子拉回機廠，集電器就要修復，將保險絲更換，列車經撞擊
    後，捷運路段都是一段一段，該區段跳電，不會影響其他區
    段，跳電只會緊急停止，不會翻覆，但該區段會全部停滯，
    丟東西進軌道，如果剛好有列車經過，要看異物與列車撞擊
    角度、體積、重量，輕則跳電，嚴重點就會造成列車出軌翻
    覆等語（見偵卷第251、252頁）；於原審審理中結證稱：本
    案被丟在軌道上的腳踏車中段體積及撞擊角度，一定會有影
    響，影響大小的分別而已，最重就是出軌造成人員傷亡，輕
    則跳電，本案扣案之腳踏車中段放置在軌道上，列車行經時
    ，該腳踏車中段若為一體，體積蠻大的，確實會有列車碾壓
    後，造成輪面跟軌道發生間隙或車輪跳動而導致翻覆的危險
    等語（見原審訴字卷第98、100頁），觀之A腳踏車中段係10
    7年11月20日下午2時5分3秒遭擲落在軌道上，而捷運列車15
    02號於107年11月20日下午2時5分27秒時，往淡水方向行經
    復興崗捷運站與忠義捷運站間，因碾壓A腳踏車中段造成集
    電器保險盒燒燬致軌道斷電等情，為證人范維展於警詢證述
    在卷（見偵卷第79頁），另有忠義捷運站監視器擷圖附卷可
    佐（見偵卷第143頁），A腳踏車中段遭擲落時間與列車經過
    僅有24秒之間隔，被告可見捷運列車即將駛至，仍自高處將
    A 腳踏車中段扔下，其意使A腳踏車與駛至之捷運列車發生
    撞擊或使之碾壓至明。又A腳踏車中段經原審當庭勘驗，其
    為金屬材質，管架中空，其中3 樣物品均呈Y字型，Y字型支
    架頂端連接腳踏車座墊之支架，當庭實際丈量長度為48公分
    、49公分，另2支Y字型支架經當庭丈量，長度分別為46公分
    、36公分及34公分、46公分，A腳踏車踏板、齒輪部分支架
    經當庭實際丈量，長度為61公分，齒輪直徑為20公分，腳踏
    車座墊呈三角形，長度分別為28公分、22公分、22公分，座
    墊下方並附有短支架，有原審勘驗筆錄及照片可證（見原審
    訴字卷第99、105至115頁），是A 腳踏車中段材質為通電之
    金屬材質，且未經撞擊分解前，具有相當體積，復綜合證人
    范維展前開所述研判，將金屬材質之A腳踏車中段扔擲在軌
    道上，捷運列車經過而將之碾壓，因A 腳踏車中段之材質及
    體積，確有導致列車出軌、翻覆之可能。是以被告見列車即
    將駛至，刻意將有相當體積及硬度之A腳踏車中段金屬異物
    扔擲落入軌道，而令行進中之列車將之碾壓之行為，自有致
    生列車往來危險之可能。
  ㈥綜上所述，本案事證明確，被告犯行，洵堪認定，應予依法
    論科。
三、論罪
  ㈠被告行為後，刑法第354條之毀損物品罪業於108年12月25日
    修正公布，並自同年月27日起生效施行，此次修正係將刑法
    施行法第1條之1第2項前段之法定罰金刑數額提高為30倍之
    部分，經調整換算後予以明定，因修正前、後之條文內容，
    實質上並未有所不同，自無新舊法之比較問題，應依一般法
    律適用原則，逕行適用現行刑法第354條之規定，先予敘明
    （原審未及比較說明，然於判決結果無影響，爰由本院予以
    補充）。
　㈡核被告所為，係犯刑法第184條第1項之妨害舟車行駛安全罪
    及同法第354條之毀棄損壞他人物品罪。起訴意旨雖認臺北
    捷運公司就被告所犯之毀棄損壞他人物品部分，未經合法告
    訴等語（見原審訴字卷第7頁），然按犯罪之被害人，得為
    告訴；告訴，得委任代理人行之；前項委任應提出委任書狀
    於檢察官或司法警察官，並準用第28條及第32條之規定；告
    訴乃論之罪，其告訴應自得為告訴之人知悉犯人之時起，於
    6個月內為之，刑事訴訟法第232條、第236條之1、第237條
    第1項分別定有明文。又刑法第354條之毀棄損壞他人物品罪
    ，依同法第357條規定須告訴乃論。查本案案發時間為107 
    年11月20日，證人范維展於107年11月21日製作警詢筆錄時
    ，雖同時表明告訴之旨，然證人范展維並未表明代理告訴人
    提出毀損告訴，亦無提出委任書狀等情，有證人范展維之警
    詢筆錄在可憑（見偵卷第77頁至第80頁），證人范展維上開
    代理告訴尚非合法。惟臺北捷運公司於告訴期間內之108年4
    月16日具狀向士林地檢署提出毀損告訴，繼於108年5月2日
    補陳告訴人公司登記資料等情，有刑事告訴狀、刑事陳報狀
    附卷可證（見偵卷第285、286、307頁），是本件臺北捷運
    公司之告訴，並未逾6個月告訴期間，其就被告於107年11月
    20日毀損之犯行提起告訴，自屬合法，堪認本案具備合法追
    訴要件，其告訴合法，上開毀棄損壞他人物品與已經起訴之
    妨害舟車行駛安全犯行既有想像競合之裁判上一罪關係（詳
    後述），為起訴效力所及，原審及本院均於審判期日告知當
    事人此部分為起訴效力所及之旨（見原審訴字卷第81頁、本
    院卷第69、151、187、209頁），使之有辯論之機會後，自
    應併予審判，均併此敘明。
  ㈢被告所犯上開2罪，係以一行為同時觸犯數罪名，為想像競合
    犯，應依刑法第55條規定，從一重之妨害舟車行駛安全罪處
    斷。
  ㈣被告前於104年間因施用第二級毒品案件，經臺灣新北地方法
    院104年度簡字第6303號判決判處有期徒刑4月，於105年2 
    月17日徒刑易科罰金執行完畢一情，有本院被告前案紀錄表
    附卷可參，其於有期徒刑執行完畢後5年內，故意再犯本件
    有期徒刑以上之罪，為累犯，依司法院釋字第775號解釋意
    旨，審酌被告所犯前案所處徒刑且經易科罰金之執行方式，
    及前案執行完畢日距離本案犯罪之時間等情狀後，認如就其
    所犯之罪，予以加重法定最低度刑，不至於使行為人所受刑
    罰超過其所應負擔罪責，應依刑法第47條第1項規定，加重
    其刑。
四、原審本於同上見解，適用刑法第184條第1項、第354條、第5
    5條、第47條第1項、刑法施行法第1條之1第1項、第2項前段
    之規定，並審酌被告以扔擲A腳踏車中段至捷運軌道，令行
    駛中之捷運列車將之碾壓之行為，已造成社會大眾對於搭乘
    大眾交通工具之恐慌不安心情，對社會潛在之危害性甚大，
    所為極為不該，幸僅造成集電器保險絲燒燬，未造成列車出
    軌、翻覆之危害，並考量被告犯後否認犯行，未見悔意之態
    度，暨其教育程度、生活狀況、工作情形（見原審訴字卷第
    282頁）等一切情狀，量處有期徒刑3年6月，並說明：扣案
    之A腳踏車中段、砂輪機1臺均為被告所有，業據被告供述在
    卷（見偵卷第21、99頁），供其為本案犯罪所用之物，依刑
    法第38條第2項規定均宣告沒收等語。核其認事用法均無違
    誤，量刑及沒收之諭知亦屬妥適。被告上訴執前詞否認犯行
    ，指摘原判決不當，惟其確有如事實欄一所載之公共危險等
    犯行，所為辯解均不足採信，業據本院認定如前，本件上訴
    為無理由，應予駁回。
據上論斷，應依刑事訴訟法第368條，判決如主文。
本案經檢察官王碧霞提起公訴，被告提起上訴後，檢察官楊四猛
到庭執行職務。
中　　華　　民　　國　　111 　年　　1 　　月　　 4　　日
                  刑事第二十一庭審判長法　官　林怡秀
                              　　    法　官　蔡羽玄
                              　      法　官　胡宜如
以上正本證明與原本無異。
如不服本判決，應於收受送達後20日內向本院提出上訴書狀，其
未敘述上訴之理由者並得於提起上訴後20日內向本院補提理由書
（均須按他造當事人之人數附繕本）「切勿逕送上級法院」。
                                      書記官　黃芝凌
中　　華　　民　　國　　111 　年　　1 　　月　　4 　　日
附錄：本案論罪科刑法條全文
中華民國刑法第184條
損壞軌道、燈塔、標識或以他法致生火車、電車或其他供水、陸
、空公眾運輸之舟、車、航空機往來之危險者，處3年以上10年
以下有期徒刑。
因而致前項之舟、車、航空機傾覆或破壞者，依前條第1項之規
定處斷。
因過失犯第1項之罪者，處2年以下有期徒刑、拘役或20萬元以下
罰金。
第1項之未遂犯罰之。
中華民國刑法第354條
毀棄、損壞前二條以外之他人之物或致令不堪用，足以生損害於
公眾或他人者，處2年以下有期徒刑、拘役或1萬5千元以下罰金
。